【裁判字號】    92,自,609
【裁判日期】    921216
【裁判案由】    違反動產擔保交易法
【裁判全文】
臺灣臺中地方法院刑事判決                          九十二年度自字第六九號
    自  訴  人  甲○○○有限公司
    代  表  人  陳曉明
    自訴代理人  乙○○
    被      告  丙○○
右列被告因違反動產擔保交易法案件，經自訴人提起自訴，本院判決如左：
    主  文
丙○○無罪。
    理  由
一、自訴意旨略以：被告丙○○於民國（下同）九十年八月三十一日向自訴人聲稱有
    償債能力，以動產擔保交易附條件買賣方式分期購買光陽牌，車牌號碼ＦＢ９－
    一四七號機車，約定車價為新台幣六萬三千元，共分十二期，第一期至第六期每
    期為六千五百元，第七期至第十二期，每期四千元，訂於每月十五日給付，依雙
    方契約約定被告應於九十年十月十五日繳交第二期，經自訴人以電話及存證信函
    催其繳款，並將機車送回處理，被告均無法聯絡，之後自訴人派人至其居所了解
    ，被告竟已搬遷他處行蹤不明，應認被告涉犯動產擔保交易法第三十八條之動產
    擔保交易之債務人，意圖不法之利益，將標的物遷移，致生損害於債權人罪嫌云
    云。
二、惟按犯罪事實應依證據認定之，無證據不得認定犯罪事實，刑事訴訟法第一百五
    十四條第二項定有明文。次按動產擔保交易法第三十八條規定：動產擔保交易之
    債務人，意圖不法之利益，將標的物遷移、出賣、出質、移轉、抵押或為其他處
    分，致生損害於債權人者，處三年以下有期徒刑、拘役或科或併科六千元以下之
    罰金。」，是以動產擔保交易之債務人須有將標的物遷移、出賣、出質、移轉、
    抵押或為其他處分之行為，致生損害於債權人始有成立前開罪名之可能。
三、自訴人認被告丙○○涉有前開動產擔保交易法之罪嫌，無非係以自訴代理人指述
    ：九十一年三月二十六日到過被告之住處詢問，被告之父親說被告已經很久沒有
    住家裡，九十二年六月二十四日再去，被告弟弟說沒有被告這個人，在被告家中
    並未看到被告等語為據。然訊據被告丙○○堅決否認有遷移不還之犯行，辯稱：
    伊有收到自訴人所寄之存證信函，也從未遷移，機車已經由自訴人牽去處理等語
    ，經查：本院於九十二年七月間第一次發傳票給被告，由陳再添即被告之父代收
    ，且被告屆時準時到庭，有傳票回執及審判筆錄一份在卷可憑，而證人丁○○即
    被告之女亦到庭詰證稱：伊父親從九十年至今都住在家中等語，核與卷附之村長
    證明一份相符，又自訴人亦坦承伊所寄發之存證信函，被告應該有收受，並且提
    不出存證信函退件之任何資料，堪信被告於簽訂系爭動產擔保交易附條件買賣契
    約之後，並未有遷移之行為，況本案系爭機車亦已由自訴人在被告之家中牽回，
    業據自訴人自承在卷，顯然系爭機車亦未遭到出賣、出質或移轉等處分。再查被
    告於八十九年之前有多次違反肅清煙毒條例之紀錄，於九十一年並因毒品案件遭
    搜索，有台灣高等法院被告全國前案紀錄表一紙附卷可憑，是以被告之家人在陌
    生人登門尋找之時，極有可能故意提供被告不住家中之錯誤訊息予被告，本案自
    訴人既僅能提出自訴代理人之前開指述作為被告有遷移行為之證據，被告辯稱伊
    未遷移等語，可以採信。本案純係雙方因附條件買賣契約所引發之民事債務問題
    ，此外，復查無其他積極証據足資認定被告有何被訴之犯行，本案自訴人不能証
    明其犯罪，自應依法為無罪之諭知。
據上論斷，應依刑事訴訟法第三百四十三條、第三百零一條第一項，判決如主文。
中      華      民      國      九十二        年    十二     月  十六   日
                                臺灣臺中地方法院刑事第九庭
                                  審判長法  官  曾  佩  琦
                                        法  官  楊  曉  惠
                                        法  官  陳  如  玲
右正本證明與原本無異。
如不服本判決，應於送達後十日內向本院提出上訴狀 （須附繕本） ，上訴於台灣高
法院台中分院。
                                        書記官
中      華      民      國      九十二        年    十二     月  十六   日


司法院資訊處製作；財團法人民間司法改革基金會備份。
